【裁判字號】    90,訴,107
【裁判日期】    901203
【裁判案由】    毒品危害防制條例
【裁判全文】
台灣苗栗地方法院刑事判決                            九十年度訴字第一七號
    公  訴  人  臺灣苗栗地方法院檢察署檢察官
    被      告  丁○○
    指定辯護人  本院公設辯護人丙○○
右列被告因違反毒品危害防制條例案件，經檢察官提起公訴（九十年度偵字第一四○
一號），本院判決如左：
    主  文
丁○○共同意圖供製造毒品之用，而栽種大麻，處有期徒刑伍年陸月。
扣案之第二級毒品大麻植株伍佰伍拾株沒收銷燬之；扣案之手套貳副沒收之。
    事  實
一、丁○○因對外負債約新台幣（下同）四百餘萬元，而甲○○、乙○○（均另由臺
    灣臺中地方法院審理中）見丁○○遭人登門討債，遂向其提及種植大麻有暴利可
    圖，丁○○、甲○○、乙○○三人乃共同基於意圖供製造毒品之用而栽種大麻之
    犯意聯絡，由甲○○、乙○○於九十年一月十四日，自中國大陸雲南省大理市私
    運管制物品大麻類之大麻之種子入境臺灣後，於同年一月二十日，甲○○、乙○○再同至丁○○位於苗栗縣泰安鄉中興村一鄰長橋八號住處，由甲○○將該大麻
    種子約一千顆無償交給丁○○栽種，雙方約定如丁○○栽種成功，收成後由甲○○負責出售並分配一半所得給丁○○，一公斤大麻大約可獲利新台幣（下同）十
    幾萬元。丁○○遂於同年一月底，先將上開大麻種子泡水發芽後，將之栽種於其
    姊夫謝文光（已於九十年二月二十七日死亡）向行政院農業委員會林務局新竹林
    區管理處（改制前為臺灣省政府農林廳林務局新竹林區管理處，以下簡稱林務局
    新竹林管處）承租之苗栗縣泰安鄉中興村大湖事業區第六十六林班地，即苗栗縣
    泰安鄉○○村○道○段一○七五地號土地上，分三處開闢田地，成功培育長成五
    百五十三株之大麻植株，其餘未培育成功者則已丟棄。嗣於九十年三月十三日十
    三時許，為警在前開土地上當場查獲上情，並分別於同日十八時三十分許、翌日
    （即九十年三月十四日）上午十時許，在上址各扣得二百二十五株及三百二十株
    ，總共五百五十三株，高約五十公分之大麻（其中五百五十株經晾乾後淨重六○
    五‧九五公克，另三株枯死）及丁○○所有供種植大麻之用之手套二副。
二、案經苗栗縣警察局大湖分局報請臺灣苗栗地方法院檢察署檢察官偵查起訴。
    理  由
一、訊據被告丁○○固不否認收受甲○○交付之大麻種子，並於同年一月底，在其姊
    夫謝文光向林務局新竹林管處承租之苗栗縣泰安鄉中興村大湖事業區第六十六林
    班地，分三處開闢田地栽種大麻等事實，惟矢口否認栽種大麻係意圖供製造毒品
    之用，辯稱：「甲○○僅告訴我是興奮劑，可燉雞有壯陽的功效，第三次來有拿
    報紙給我看一下，說是毒品，後來甲○○於九年三月六日遭查獲，直到三月九日
    我看到報紙才知那是大麻」云云。然查：
  (一)扣案之植物五百五十三株，其中五百五十株經送鑑定結果，認均含第二級第二四
    項毒品大麻成份，晾乾後植株合計淨重六○五‧九五公克（所稱淨重不包括全草
    之成熟莖），此有法務部調查局九十年四月九日陸(一)字第九○五八六六五四號
    鑑定通知書在卷可稽，且有查獲大麻植株照片十三幀附卷可憑。
  (二)而上開扣案之大麻樹五百五十三株，係由共犯甲○○告知被告一公斤可賣十幾萬
    元，而於前揭時、地交予被告大麻種子培育而成，且言明種植四個月後可採收，
    收成出售後，被告可分得一半所得，被告因負債纍纍，見有暴利可圖遂栽種大麻
    之事實，迭據被告於九十年三月十六日警訊、檢察官偵查及本院九十年五月十一
    日調查程序中自白不諱，並供述稱：警方所查獲之大麻是我在九十年一月底所種
    ，是甲○○於九十年一月份拿種子給我，他說收成後他會來採收，大概要四個多
    月可採收，所賣的錢會分一半給我，甲○○沒有告訴我那是大麻種子，但他有說
    是藥，價錢很好，外面行情價大一公斤十幾萬元，他第二次來看大麻生長情形時
    有告訴我是大麻，因我債務很重，積欠約四百萬元，所以才種植等語在卷。嗣於
    本院九十年六月二十一日調查時，改稱：第二批種子種活時，甲○○拿剪報給我
    看，並說幾年前有人被查獲三十六斤，以二萬元交保，比竊盜罪還輕，且價錢不
    錯，才知道該種植物是大麻，為毒品云云，復於臺灣臺中地方法院九十年七月十
    一日訊問時，改稱：其係三月九日看到報紙才知道那是大麻云云，於本院九十年
    八月十六日審理時又稱：甲○○交種子時說是興奮劑，可燉雞，第三次來有拿報
    紙給我看一下，說是毒品，後來甲○○、乙○○於九十年三月六日被查獲，我三
    月九日看到報紙才知是大麻云云。查被告於警訊、偵查及本院初次調查時之陳述
    ，均係出於其自由意志且意識清晰之陳述，業據被告自承在卷，是其既係身心健
    全之成年人，而意圖供製造毒品之用栽種大麻又為最輕本刑五年以上有期徒刑，
    得併科五百萬元以下罰金之重罪，苟被告栽種大麻並無供製造毒品之意圖，被告
    何庸於警訊、偵查及本院調查程序中一再自編情節以攬刑責？又衡諸案發時較少
    權衡利害得失，且不易受其他事證之影響，較之於其後翻異之詞，自較可信，故
    除非可證明其更異之詞與事實更為相符，或其初供係虛偽者，自不得任意捨棄初
    供不採。是本件被告於警、偵訊及本院初訊時之自白，既係本於其自由意識下之
    供述，且各次供述情節互核相符，洵堪信實，其迄本案審理時改稱其於九十年三
    月九日才得知栽種之植物是大麻云云，則顯係圖卸刑責之詞，不足採信。況共犯
    甲○○於臺苗栗地方法院檢察署檢察官九十年四月四日訊問時供稱：「當時交種
    子給他（即被告），他已知是大麻」（見偵查卷第九十二頁）、本院九十年七月
    二十六日調查時供稱：「我和乙○○去吃飯時，我們都是養土雞，我跟他說我帶
    大麻的種子回來」等語，並據共犯乙○○於本院九十年七月二十六日調查時證稱
    ：在拿種子給他（即被告）的時候，有談起是大麻等語（見本院九十年七月二十
    六日訊問筆錄第十七頁、十八頁）等語明確，堪認被告於收受種子時，即知悉是
    大麻，佐以大麻係屬第二級毒品，衡情欲以栽種大麻之方式謀取暴利，當係以供
    製造毒品此違法手段才有謀取暴利之可能，被告既係基於謀取暴利之意而栽種大
    麻，顯見其有供製造毒品之用之意圖至明。
  (三)被告雖辯稱栽種大麻是因甲○○告知大麻頭燉雞有壯陽之功效而栽種云云，惟查
    被告於警訊、偵查及本院九十年五月十一日、六月二十一日調查時均未提及種植
    大麻是因大麻頭有壯陽功效之事，經本院於九十年七月二十六日隔離訊問甲○○
    、乙○○二人，其二人就大麻何時可採收大麻頭燉雞，甲○○供稱與羊奶頭一樣
    大時，乙○○則供稱其不清楚，約二、三尺高，所供細節並不相符，足認其三人
    所供栽種大麻係要以大麻頭燉雞謀利云云，實為事後卸責之詞，不足採信。
  (四)被告復辯稱該大麻種子是甲○○所贈，乙○○並未與甲○○一起去看大麻田云云
    ，然查甲○○、乙○○曾二度同往被告栽種大麻處查看大麻生長情形，第一次是
    九十年一月底，第二次是在二月中旬，業據甲○○、乙○○二人自承在卷，且甲○○並供稱：該大麻種子是其與乙○○一起去中國大陸雲南省大理市，以人民幣
    十元所買，其抓了一把，回臺灣後，其有與乙○○說丁○○要種子，乙○○未作
    表示，其以為乙○○同意給丁○○等語，並為乙○○所是認等情（見偵查卷第九
    三頁反面、九四頁），是被告上開所辯，顯不足採。又乙○○既對於甲○○將其
    與甲○○共同購買之大麻種子給被告未表示反對，且與甲○○一同前往被告住處
    交給被告大麻種子，並前往查看被告所種大麻生長情形，堪認乙○○、甲○○與
    被告間，就意圖供製造毒品之用而栽種大麻有共同犯意之聯絡。
  (五)至被告之辯護人被告辯稱：被告於知悉大麻可供製造毒品後，即有銷燬、中止犯
    行之意云云。惟查，本件係因警方接獲密報，得知位於苗栗縣泰安鄉中興村長橋
    三號之「尋幽谷小吃站」週邊山區有人種植大麻樹，而前往現場查看，於九十年
    三月十三日十三時三十八許拍下種植大麻之現場照片，嗣於同日十五時許再返回
    現場時，該現場種植之大麻已遭被告拔除，噴水整地，並另改種高麗菜苗等節，
    此據警員劉品宗於偵訊時證述在卷，並有報告書一紙附卷可按；佐以被告於初次
    警、偵訊時均矢口否認查獲之大麻植株係其所種植，辯稱係其姊夫謝文光所種，
    因其想留著沒用才將之拔除等情，堪認被告係因畏罪而拔除大麻植株以湮滅證據
    ，其並無中止犯罪之意，況上開大麻植株均已成長至五十公分，已生犯罪結果，
    尚難謂係未遂。
  (六)綜上，本件事證至為明確，被告犯行洵堪認定。
二、核被告所為，係犯毒品危害防制條例第十二條第二項之意圖供製造毒品之用而栽
    種大麻罪。被告與共犯甲○○、乙○○間，具有犯意聯絡及行為分擔，為共同正
    犯。爰審酌被告犯罪之動機、目的、手段、栽種大麻五百五十三株，所生之危害
    及犯罪後之態度等一切情狀，量處如主文所示之刑。又扣案之第二級毒品大麻植
    株五百五十三株，係毒品，應依毒品危害防制條例第十八條第一項前段，宣告沒
    收銷燬之。至扣案之手套二副，係供被告栽種大麻犯罪所用之物，且為被告業經
    被告供明在卷可按，爰依毒品危害防制條例第十九第一項規定，併予宣告沒收。
據上論斷，應依刑事訴訟法第二百九十九條第一項前段，毒品危害防制條例第十二條
第二項、第十八條第一項前段、第十九條第一項，刑法十一條、第二十八條，判決如
主文。本案經檢察官李殷財到庭執行職務。
中    華    民    國    九十      年    十二        月      三          日
                                    臺灣苗栗地方法院刑事第二庭
                                        法  官  陳  慧  萍
右正本證明與原本無異。
如不服本判決，應於送達後十日內向本院提出上訴狀(須附繕本)，上訴於台灣高等法
院台中分院。
                                        書記官  陳  建  分
中    華    民    國    九十      年    十二        月      三          日
附錄論罪科刑法條
毒品危害防制條例第十二條：
意圖供製造毒品之用，而栽種罌粟或古柯者，處無期徒刑或七年以上有期徒刑，得併
科新台幣七百萬元以下罰金。
意圖供製造毒品之用，而栽種大麻者，處五年以上有期徒刑，得併科新台幣五百萬元
以下罰金。
前二項之未遂犯罰之。


司法院資訊處製作；財團法人民間司法改革基金會備份。
